【裁判字號】    92,交易,592
【裁判日期】    921226
【裁判案由】    過失致死
【裁判全文】
臺灣板橋地方法院刑事判決                        九十二年度交易字第五九二號
    公  訴  人  臺灣板橋地方法院檢察署檢察官
    被      告  丙○○
右列被告因過失致死案件案件，經檢察官提起公訴（九十二年度調偵字第一五四號、
第一七五號），因被告於本院準備程序中為有罪之陳述，嗣經本院合議庭裁定以簡式
審判程序審理，本院判決如左：
    主  文
丙○○過失致人於死，處有期徒刑肆月，如易科罰金，以參佰元折算壹日。緩刑參年
。
    事  實
一、丙○○於民國九十二年四月八日上午九時五十分許，騎乘車牌號碼ＢＧＪ─三六
    七號重型機車後載羅婉伶，沿台北縣板橋市○○路中線車道由土城往板橋方向行
    駛，途經四川路二段五十八號前（即亞東技術學院門口），因前方有公車，丙○
    ○乃欲超車行駛，當時陳俞蓁騎乘ＬＺ二─一五八號機車行駛於丙○○左後方，
    其原應注意機車變換車道時，應先顯示方向燈光或手勢，且應讓直行車先行，並
    注意安全距離，而依當時情形又無不能注意之情事，竟疏未注意及此，而貿然變
    換車道，丙○○所騎乘之機車左後側車身因此擦撞陳俞蓁所乘機車之右前側，雙
    方均失去重心而倒地，陳俞蓁受有胸部鈍挫傷併氣血胸之傷害，經送醫急救仍不
    治死亡。丙○○於肇事後，在其上開犯行未為任何有偵查犯罪職權之公務員知悉
    前，向前來現場處理之警員承認為肇事人，自首而接受裁判。
二、案經臺灣板橋地方法院檢察署檢察官據報相驗後自動檢舉，及死者陳俞蓁之父甲
    ○○訴由臺北縣政府警察局板橋分局報請臺灣板橋地方法院檢察署檢察官偵查起
    訴，因丙○○於本院準備程序中為有罪之陳述，嗣經本院合議庭裁定以簡式審判
    程序審理。
    理  由
壹、關於程序：
    按被告所犯係死刑、無期徒刑、最輕本刑為三年以上有期徒刑之罪或高等法院管
    轄第一審案件以外之罪，於其準備程序進行中，被告先就被訴事實為有罪之陳述
    時，審判長得告知被告簡式審判程序之旨，並聽取當事人、代理人、辯護人及輔
    佐人之意見後，裁定進行簡式審判程序，為九十二年九月一日施行之刑事訴訟法
    第二百七十三條之一第一項所明定。是以被告丙○○於準備程序中為有罪之陳述
    ，經本院告以簡式審判程序之旨，並聽取被告、檢察官之意見後，認為宜以簡式
    審判程序審理，爰經本院合議庭裁定由受命法官依簡式審判程序進行審理之，先
    此說明。
貳、關於實體：
一、右揭犯罪事實，業據被告丙○○供承不諱，核與被害人陳俞蓁之父即告訴人甲○
    ○指訴情節相符，並經證人羅婉伶於警詢及偵查中證述無訛，復有道路交通事故
    調查報告表（一）（二）、道路交通事故現場圖、交通事故現場草圖、交通事故
    補充資料表、現場及車損照片四十六張在卷可資佐證。被害人陳俞蓁因本件交通
    事故受有胸部鈍挫傷併氣血胸等傷害，送亞東紀念醫院急救，而於同日上午十時
    三十分許，宣告不治死亡，業據檢察官督同檢驗員相驗明確，有勘驗筆錄、驗斷
    書及相驗屍體證明書在卷可稽。按行車遇有變換車車道時，應先顯示方向燈光或
    手勢；又汽車變換車道時，應讓直行車先行，並注意安全距離。道路交通安全規
    則第九十一條第六款、第九十八條第一項第六款分別定有明文；被告駕車行駛，
    本應注意上開道路交通安全之規定，採取必要之安全措施行。且本件事故發生當
    時之光線係日間自然光線、天候晴、路面乾燥無缺陷且視距良好無障礙物等情形
    觀之，無任何足令被告不能注意前揭有關道路交通安全規定之情事，其應注意能
    注意卻疏未注意以致肇事，被告就本件交通事故之發生自有過失無疑。又本件經
    送臺灣省臺北縣區車輛行車事故鑑定委員會鑑定結果，亦認「被告駕駛普通重機
    車，變換車道未注意安全距離為肇事原因」，有該委員會九十二年九月四日北鑑
    字第九二一八號鑑定意見書在卷可參，亦認被告確有過失，且被告之過失與
    被害人受有傷害而不治死亡間，有相當因果關。足認被告自白與事實相符，罪證
    明確，其犯行洵堪認定。
二、按被告因過失致被害人於死之行為，係犯刑法第二百七十六條第一項之過失致人
    於死罪。被告於肇事後，於警員前往現場處理時，在其上開犯行未為任何有偵查
    犯罪職權之公務員已知悉前，當場向警員自首，承認其為肇事人而接受裁判，有
    臺北縣政府警察局交通警察隊板橋分隊於九十二年四月八日臺北縣政府警察局受
    理交通事故案件是否自首調查表一紙在卷可參（見臺灣板橋地方法院檢察署九十
    二年度相字第四０八號偵查卷第十七頁），是被告既已向該管公務員申述犯罪事
    實而接受裁判，已合於刑法第六十二條前段所定，對於未發覺之犯罪自首而接受
    裁判之要件，應依該條規定減輕其刑。爰審酌被告其智識程度、品行、過失程度
    、犯後已與告訴人達成和解，有九十二年十二月十九日和解筆錄影本在卷可按，
    暨被告能勇於承認犯行犯後態度良好等一切情狀，量處如主文所示之刑，並諭知
    易科罰金之折算標準。末查被告目前仍就學中，且前未曾受有期徒刑以上刑之宣
    告，有光武技術學院學生證影本及臺灣高等法院被告全國前案記錄表附卷可參，
    其經此偵查審判經過，自當知所警惕而無虞再犯，本院綜核各情認上開刑之宣告
    ，已足策其自新，因認所宣告之刑，以暫不執行為適當，併諭知緩刑三年，以啟
    自新。
據上論斷，應依刑事訴訟法第二百七十三條之一第一項、第二百九十九條第一項前段
、刑法第二百七十六條第一項、第四十一條第一項前段、第六十二條前段、第七十四
條第一款，罰金罰鍰提高標準條例第一條前段、第二條，判決如主文。
本案經檢察官乙○○到庭執行職務。
中    華    民    國    九十二    年    十二      月    二十六    日
                                  臺灣板橋地方法院刑事第二庭
                                          法  官  潘  翠  雪
右正本證明與原本無異。
如不服本判決，應於判決送達後十日內，向本院提出上訴狀。
                                          書記官  江  文  彬
中    華    民    國    九十二    年    十二      月    二十六    日
附錄本案論罪科刑法條全文：
刑法第二百七十六條
因過失致人於死者，處二年以下有期徒刑、拘役或二千元以下罰金。
從事業務之人，因業務上之過失犯前項之罪者，處五年以下有期徒刑或拘役，得併科
三千元以下罰金。


司法院資訊處製作；財團法人民間司法改革基金會備份。
